行　政　法　院　判　決　　　　　　　　　　　　　八十七年度判字第二七五一號
　　原　　　告　台灣群昌工業股份有限公司
　　代　表　人　甲○○
　　被　　　告　財政部基隆關稅局
右當事人間因虛報進口貨物事件，原告不服財政部中華民國八十七年三月九日台財訴
字第八七二一八四二三六號再訴願決定，提起行政訴訟。本院判決如左︰
　　主  文
原告之訴駁回。
　　事  實
緣原告於八十五年六月三日委由華昇企業股份有限公司，向被告申報自新加坡復運進
口照相機乙批（報單號碼：第ＡＥ＼八五＼三二三二＼○一三九號），原申報產地為
台灣，經被告查驗結果，發現貨上及包裝紙箱上標有〞 MADE IN CHINA〞字樣，乃逕
予認定來貨產地為中國大陸，且非屬經經濟部公告准許間接進口之大陸物品，認原告
顯有虛報進口貨物產地，及逃避管制之違法行為，乃依照海關緝私條例第三十七條
第三項轉據同條例第三十六條第一、三項規定，科處原告貨價一倍之罰鍰計新台幣（
下同）一五六、八八○元，並沒入案貨物。原告不服，聲明異議，未獲變更，循序
提起訴願、再訴願，亦遭決定駁回，遂提起行政訴訟，茲摘兩造訴辯意旨如次：
原告起訴意旨略以︰一、按「人民違反法律上之義務而應受行政罰之行為，法律無特
別規定時，雖不以出於故意為必要，仍須以過失為其責任條件」，司法院大法官會議
釋字第二百七十五號解釋在案。是須行為人對於行政義務之違反有故意或過失始足當
之。查系爭貨物係原告替訴外人英商ＧＯＬＤＬＩＮＥ  ＬＴＤ所代工之照明機，嗣
因所交付之貨物有瑕疵預備更換、或因損壞而欲修繕，故由該英商轉運回台，因原告
於兩岸均有工廠，乃於事前即告知該英商表明兩岸特殊情形，要求該公司僅能將台灣
本地工廠所製作者退回台灣，孰料因所有貨物均為原告所製造，該英商一時未察，竟
連同原告大陸廠所製造之產品併予退回，有該英商致被告之函件可資證明。足證本件
係因該英商之過失所致，原告業已竭盡注意之義務，揆諸前開解釋之意旨，顯難認為
原告有何過失，再訴願決定徒以原告應主動查明產地，誠實申報，因疏於注意，致發
生虛報產地、逃避管制之情事云云，忽原告不可能事先察覺客戶所退回之產品中，
是否有原告大陸廠所製造者，依司法院釋字第二七五號解釋，自有違誤。二、復查系
爭貨物均為原告公司之產品，僅係分別由原告所有大陸、台灣兩地工廠所製造，於交
貨後經該英商退回瑕疵品，自與直接進口大陸地區物品之情形有異，且大陸地區亦為
我國領域範圍之內，原告大陸廠所生產之貨物仍屬國貨，要無疑問，故原告於進口報
單上填載「Ｇ７國貨復進口」，與實情並無相悖，再訴願決定認原告虛報產地云云，
又屬誤會。三、關於沒入處分部分：(一)查系爭貨物僅有部分貨物本身及外包裝上有「
MADE IN CHINA 」之字樣，並非整批貨物均為原告大陸廠所製造，請鈞院勘驗系爭貨
物即足證明，被告機關僅抽查其中之一部分，即推論系爭貨物均為大陸地區物品，顯
屬不當。是對原告台灣廠所製造，應為台灣地區物品部分，顯然並無虛報產地、逃避
管制之情事，原處分併予沒入，顯非適法。(二)按「沒入之標的物，以屬於行為人所有
者為限。但違禁物不問屬於行為人與否，或行為人有無責任，仍沒入之」行政秩序罰
草案第二十條第二項著有明文。查系爭貨物係不良品退回整修者，其所有權屬於訴外
人英商ＧＯＬＤＬＩＮＥ  ＬＴＤ，又有該公司函文可證，揆諸前開法條之意旨，自
不得為沒入之處分，是原處分仍有違誤，訴願及再訴願決定遞予維持，亦有未當，請
均予撤銷等語。
被告答辯意旨略以︰(一)按報運貨物進口而有虛報所運貨物之名稱、數量或其他違法行
為並涉及逃避管制者，處貨價一倍至三倍之罰鍰並沒入其貨物，為海關緝私條例第三
十七條第三項及同條例第三十六條第一、三項所明定，本案來貨照相機乙批，原申報
產地為台灣，惟經本局查驗結果產地為中國大陸，且經核非屬經經濟部公告准許間接
進口之大陸物品，則原告虛報產地、逃避管制之違法行為殊堪認定，本局爰依首開法
條規定科處貨價乙倍之罰鍰計新台幣一五六、八八○元，並沒入貨物，於法並無不合
。(二)系爭來貨原告委由華昇企業股份有限公司向本局申報進口時係以G7國貨復進口報
單申報國貨出口不良品退回整修復出口，惟經查驗結果原外包裝紙箱標有GOLDLINE L
ONDON MADE IN CHINA 及GOLDLINE MANCHESTER MADE IN CHINA ，部分相機貨上標有
MADE IN CHINA 依貨品本身及外包裝標示之產地，認定為「中國大陸」應無疑義，本
案來貨產地為中國大陸，與原申報產地為台灣者不符，即屬虛報情事，且核非屬經濟
部公告准許間接進口之大陸物品項目，即有逃避管制之情形。(三)又本案受處分之行為
人為原告「台灣群昌工業股份有限公司」與發貨人無。(四)查誠實申報乃進口人應盡
之義務，本案原告虛報產地之行為已違反誠實申報之義務，在行為上即應認定其有過
失。準此，依據大法官會議議決釋字第二七五號解釋，即應受罰，本局依法論處，自
無不合，原告之訴無理由，請予駁回等語。
　　理  由
按「報運貨物進口而有左列情事之一者，得情節輕重，處以．．．四、其他違法行
為。」、「有前二項情事之一而涉及逃避管制者，依前條第一項及第三項論處。」及
「私運貨物進口．．．者，處貨價一倍至三倍之罰鍰。」、「前二項私運貨物沒入之
。」分別為海關緝私條例第三十七條第一項、第三項及第三十六條第一項、第三項所
明定。次按進口非屬「臺灣地區與大陸地區貿易許可辦法」第七條規定准許輸入之太
陸地區物品者，即構成進口禁止輸入之物品而及逃避管制之違法行為。本件原告於
八十五年六月三日，向被告報運自新加坡復運進口照相機乙批，原申報產地為台灣，
經被告派員查驗結果，來貨貨上及包裝紙箱上均標有〞 MADE IN CHINA〞字樣，乃逕
予認定來貨產地為中國大陸，核與原申報產地不符，此有被告第八五－二七九○號緝
私報告表附原處分卷可稽，且來貨非屬經經濟部依台灣地區與大陸地區貿易許可辦法
第七條規定公告准許間接進口之大陸物品，是原告顯有虛報進口貨物產地，並逃避管
制之行為，洵堪認定，被告乃據以科處貨價一倍之罰鍰一五六、八八○元，併沒入
案貨物，揆諸首揭規定，並無不合，一再訴願決定遞予維持，亦無不當。原告訴稱系
爭貨物係原告替訴外人英商ＧＯＬＤＬＩＮＥ  ＬＴＤ所代工之照明機，嗣因所交付
之貨物有瑕疵預備更換、或因損壞而欲修繕，故由該英商轉運回台，因原告於兩岸均
有工廠，該英商一時未察，竟連同原告大陸廠所製造之產品併予退回，有該英商致被
告之函件可資證明，本件係因該英商之過失所致，顯難認為原告有何過失；又系爭貨
物均為原告公司之產品，僅係分別由原告所有大陸、台灣兩地工廠所製造，於交貨後
經該英商退回瑕疵品，自與直接進口大陸地區物品之情形有異，難認為虛報產地；及
系爭貨物所有權屬訴外人英商，亦不得為沒入之處分云云。查原告向被告申報進口時
係以G7國貨復進口報單申報不良品退回整修，惟經查驗結果原外包裝紙箱標有GOLDLI
NELONDON MADE IN CHINA 及 GOLDLINE MANCHESTER MADE IN CHINA ，且來貨貨上標
有MADE IN CHINA，依貨品本身及外包裝標示之產地，本案來貨產地應為中國大陸，
系爭貨物顯非原申報國貨復進口之貨物。又系爭貨物縱有如原告於行政救濟時所稱原
料由台灣出口在大陸，加工製成者，其產地之認定，依我國「進口貨品原產地認定標
準」，亦屬中國大陸，與原申報產地為台灣者不符，且非屬經經濟部公告准許間接進
口之大陸物品，原告自有虛報產地，及逃避管制之情事。至所提英商 GoldlinE L-
td. 致被告之信函，係屬私文書，難認為真正，不足為系爭貨物係在台灣生產之證明
。末查原告為貨物進口人，具專業知識，既知此種機種確實有台灣生產、台灣出口及
大陸加工香港出口等情事，則理應主動查明產地，誠實申報，原告疏於注意，致發生
虛報產地、逃避管制之情事，難謂無過失，依司法院釋字第二七五號解釋，自應予處
罰。其起訴意旨，非有理由，應予駁回。
據上論結，本件原告之訴為無理由，爰依行政訴訟法第二十六條後段，判決如主文。
中    華    民    國     八十七      年     十二     月     二十四      日
                    行 政 法 院 第 三 庭
                                審 判 長 評  事      曾  隆  興
                                         評  事      趙  永  康
                                         評  事      高  啟  燦
                                         評  事      蔡  進  田
                                         評  事      鄭  淑  貞
右  正  本  證  明  與  原  本  無  異
                                         法院書記官  阮  桂  芬
中    華    民    國     八十七      年     十二     月     二十九      日
